【裁判字號】    89,竹簡,501
【裁判日期】    891122
【裁判案由】    損害賠償
【裁判全文】
臺灣新竹地方法院民事判決  八十九年度竹簡字第五○一號
    原      告  明台產物保險股份有限公司
    法定代理人  丙○○
    訴訟代理人  甲○○
    被      告  乙○○
右當事人間請求損害賠償事件，本院判決如左：
    主    文
被告應給付原告新台幣貳拾參萬肆仟伍佰玖拾肆元，及自民國八十九年四月三十日起
至清償日止，按週年利率百分之五計算之利息。
原告其餘之訴駁回。
訴訟費用由被告負擔十分之七；餘由原告負擔。
本判決第一項於原告以新台幣柒萬捌仟元為被告供擔保後，得假執行。
原告其餘假執行之聲請駁回。
    事實及理由
一、原告之聲明：被告應給付原告新臺幣（下同）三十一萬六千五百一十九元及自起
    訴狀繕本送達之翌日起至清償日止，按週年利率百分之五計算之利息，並願供擔
    保請准宣告假執行。
二、事實摘要：
    原告起訴主張被告於民國八十七年五月九日四時二十五分許，駕駛ＪＬ─六０九
    二號車輛，行經新竹市○○路、竹光路交叉口處時，因於閃光紅燈路口未注意左
    右來車，致撞擊原告所承保之被保險人黃耀星所有而由其子黃瞻葦駕駛之ＹＳ─
    三六五一號車（下稱系爭車輛），造成系爭車輛毀損，原告因而賠付被保險人修
    復費用三十一萬六千五百一十九元，而此項損害乃被告駕駛過失所致，為此依保
    險代位之法律關係，請求被告給付原告三十一萬六千五百一十九元及法定遲延利
    息，並陳明願供擔保請准宣告假執行等情；被告則以當時其車速約六十，其方向
    係閃紅燈，原告保戶係閃黃燈，其已過中線才被原告保戶車輛撞擊，後又撞到電
    線桿而波及路邊車輛，拖胎痕係其煞車時留下者，其確因喝酒判斷錯誤而有過失
    ，但負責自己車輛之損失等語資為抗辯。
三、法院之判斷：
（一）按被保險人因保險人應負保險責任之損失發生，而對於第三人有損失賠償請求
      權者，保險人得於給付賠償金額後，代位行使被保險人對於第三人之請求權，
      又因故意或過失不法侵害他人之權利者，負損害賠償責任，且不法毀損他人之
      物者，應向被害人賠償其物因毀損所減少之價額，保險法第五十三條、民法第
      一百八十四條、第一百九十六條分別定有明文。查原告主張被告於八十七年五
      月九日四時二十五分許，駕駛ＪＬ─六０九二號車，行經新竹市○○路、竹光
      路口處時，因於閃光紅燈路口未注意左右來車致撞擊原告所承保系爭車輛，致
      系爭車輛受損之事實，業據其提出統一發票、委付書、估價單、汽車保險卡、
      行車執照、駕駛執照各一份、照片等為證，並有新竹市警察局第一分局函附道
      路交通事故調查報告表、現場照片等在卷可稽，被告對於車禍發生及其具有過
      失一節並不爭執，僅稱：當時其車速約六十，其方向係閃紅燈，原告保戶係閃
      黃燈，其已過中線才被原告保戶車輛撞擊，其確因喝酒判斷錯誤而有過失，但
      負責自己車輛之損失云云。按行經交岔路口，應遵守燈光號誌，行車速度應依
      標誌之規定，且飲酒後其吐氣所含酒精成分超過每公升０．二五毫克以上者，
      不得駕車，道路交通安全規則第九十三條第一項、第一百零二條第一項第一款
      、第一百十四條第二款分別定有明文；查本件肇事地段於車禍發生當日天候晴
      朗、路面乾燥、無缺陷、無障礙物、視距亦良好，有道路交通事故調查報告表
      記載明確，且依被告陳稱：其行經路口，該路段號誌為閃光紅燈，肇事前有飲
      酒等語，再依警繪現場圖及現場照片所示，肇事地點為一閃光號誌交岔路口，
      被告所行駛西大路為支線道，閃光紅燈，原告保戶所行駛竹光路為幹道，閃光
      黃燈，肇事後被告之車輛留下九公尺長拖胎痕，足見被告車輛撞及原告車輛無
      訛；再者，被告於車禍發生當時，經處理之警員為酒精濃度測試，被告之酒精
      測定值為０．六三ＭＧ／Ｌ，有上開調查報告表附卷可稽，足見被告當時確有
      飲酒，且被告於本院審理中亦不否認其車速約為時速六十公里。綜觀上情，本
      院參酌肇事地點之路況、二車之行向、車損、當事人之陳述等情狀，認被告駕
      駛車輛行經本件肇事之閃光紅燈路口，本應能注意立刻採行減速等必要之迴避
      措施，以維交通安全，乃因酒後駕車致疏未減速慢行且未讓幹道車先行，並於
      遇有狀況時煞避不及發生肇事，其對本件車禍之發生自有過失，且本件車禍經
      鑑定結果，亦認被告酒後駕駛自小客車行經閃光紅燈路口未讓幹道車先行為肇
      事原因，此有臺灣省竹苗區行車事故鑑定委員會函在卷可參，是被告於本件車
      禍之發生自有過失，應堪認定。是被告就系爭車輛之毀損自有過失，原告自可
      依上開保險法及侵權行為之法律關係請求被告賠償損害。
（二）原告請求賠償之金額，茲核列如左：
  １．原告主張系爭車輛因本件事故支出之修復費用為三十一萬六千五百一十九元之
      事實，業據其提出估價單、統一發票各一份為證，經核屬實，被告對此亦不爭
      執，自堪信原告之主張為真實，是關於原告請求之修車工資九萬一千八百元部
      分，應全部准許。
  ２．按物被毀損時，被害人除得依民法第一百九十六條請求賠償外，並不排除民法
      第二百十三條至第二百十五條之適用。依民法第一百九十六條請求賠償物被毀
      損所減少之價額，得以修復費用為估定之標準，但以必要者為限（例如︰修理
      材料以新品換舊品，應予折舊），此有最高法院七十七年度第九次民事庭會議
      決議可資參照。本件原告請求之修理費中，關於修車零件費用二十二萬六千二
      百九十八元部分，因系爭車輛為八十六年五月三十日領照使用，有原告提出之
      行車執照一件附卷足參，至本件車禍發生時（八十七年五月九日），系爭車輛
      使用期間有一年，依前揭說明，自應折舊，即原告以新品取代舊品間之差價應
      予扣除，本院依行政院公布之固定資產耐用年數表及固定資產折舊率表，採定
      率遞減法計算其折舊，上開零件之折舊額為八萬三千五百零四元（其計算方式
      為︰第一年折舊應為226298×0.369=83504，元以下四捨五入），是原告得請
      求之零件修理費為十四萬二千七百九十四元。
  綜上所述，原告因此所受損害合計二十三萬四千五百九十四元。
（三）從而，原告依保險代位及侵權行為之法律關係請求被告賠償二十三萬四千五百
      九十四元及自起訴狀繕本送達翌日（八十九年四月三十日）起至清償日止，按
      週年利率百分之五計算之利息，洵屬正當，應予准許，逾越上開金額部分，即
      無理由，應予駁回。
（四）本件原告陳明願供擔保請准宣告假執行，就原告勝訴部分，經核無不合，爰酌
      定相當之擔保金額准許之，至原告敗訴部分，其假執行之聲請已失所附麗，應
      併予駁回。
（五）據上論結，本件原告之訴為一部有理由，一部無理由，依民事訴訟法第四百三
      十六條第二項、第七十九條但書、第七十八條、第三百九十條第二項，判決如
      主文。
中      華      民      國    八十九    年     十一     月    二十二    日
                              臺灣新竹地方法院新竹簡易庭
~B法      官  林南薰
右為正本係照原本作成。
如對本判決上訴，須於判決送達後廿日內向本院提出上訴狀。
~B法院書記官  林淑瑜
中      華      民      國    八十九    年    十一    月    二十二    日


司法院資訊處製作；財團法人民間司法改革基金會備份。
